【裁判字號】    99,台上,7527
【裁判日期】    991202
【裁判案由】    違反槍砲彈藥刀械管制條例等罪
【裁判全文】
最高法院刑事判決            九十九年度台上字第七五二七號
上  訴  人  台灣高等法院台南分院檢察署檢察官
被      告  王則安
上列上訴人因被告違反槍砲彈藥刀械管制條例等罪案件，不服台
灣高等法院台南分院中華民國九十九年八月三十一日第二審更審
判決（九十九年度重上更(四)字第五一號，起訴案號：台灣台南地
方法院檢察署八十六年度偵字第一四九七九號），提起上訴，本
院判決如下：
    主  文
上訴駁回。
    理  由
按刑事訴訟法第三百七十七條規定，上訴於第三審法院，非以判
決違背法令為理由，不得為之。是提起第三審上訴，應以原判決
違背法令為理由，係屬法定要件。如果上訴理由書狀並未依據卷
內訴訟資料，具體指摘原判決不適用何種法則或如何適用不當，
或所指摘原判決違法情事，顯與法律規定得為第三審上訴理由之
違法情形，不相適合時，均應認其上訴為違背法律上之程式，予
以駁回。又檢察官就被告犯罪事實，應負舉證責任，並指出證明
之方法，刑事訴訟法第一百六十一條第一項定有明文。因此，檢
察官對於起訴之犯罪事實，應負提出證據及說服之實質舉證責任
。倘其所提出之證據，不足為被告有罪之積極證明，或其指出證
明之方法，無法說服法院以形成被告有罪之心證者，即應為被告
無罪之判決。民國九十九年九月一日開始施行之刑事妥速審判法
第六條亦有相同意旨之規定。而認定犯罪事實所憑之證據，無論
直接或間接證據，其為訴訟上之證明，須於通常一般之人均不致
有所懷疑，而得確信其為真實之程度者，始得據為有罪之認定，
倘其證明尚未達到此一程度，而有合理之懷疑存在時，事實審法
院復已就其心證上理由予以闡述，敘明其如何無從為有罪之確信
，因而為無罪之判決，尚不得任意指為違法。本件公訴意旨略以
：被告王則安於民國八十三年底以台南市體育會射擊委員會總幹
事名義向台灣新竹地方法院檢察署領回該會於八十二年間失竊之
九支靶槍（包括義大利制式霰彈槍二支、西德製空氣步槍三支及
空氣手槍四支）及霰彈一五０一顆，其依「自衛槍枝管理條例」
之規定，本應向台南市警察局報備，重新申請槍枝執照，並將槍
枝置放當地大林派出所內統一保管，詎被告竟意圖為自己不法之
所有，將上述業務上所持有之槍彈，侵占入己。嗣於八十六年十
月底，被告得知警調單位已積極調查該批槍彈，乃於八十六年十
一月初利用其為總幹事保有槍彈鑰匙之便，將其中五支長槍自外
攜回，潛入槍械庫中放置，為警於同年十二月六日查獲，事後又
將一支空氣手槍置於該會議室中，佯稱在該址發現，要現任總幹
事蘇銀旺前往起出，為警於八十六年十二月二十七日查獲，因認
被告犯刑法第三百三十六條第二項之業務侵占、槍砲彈藥刀械管
制條例第八條第四項之未經許可持有獵槍及空氣槍及修正前槍砲
彈藥刀械管制條例第十一條第三項之未經許可無故持有彈藥等罪
嫌云云。經審理結果，以被告堅決否認有業務侵占及未經許可無
故持有槍、彈之犯行，辯稱：伊領回上開槍彈後即均交給台南市
體育會射擊委員會，該段期間，因為委員會在改建槍庫，所以這
些槍彈都放在辦公室或會議室，且領回來的槍是要報廢的，所以
沒有申請執照，這也有經過委員會同意處理，霰彈則於八十五年
區運會前已經會員領用射擊完畢，槍、彈伊均沒有侵占入己等語
。而依證人即台南市體育會射擊委員會委員林政德、施仙助、楊
得泉、莊明淵、蘇銀旺、證人劉治、羅慶隆、施仙助之證言，參
酌卷附八十六年十二月五日召開之「八十六年第二十二屆全國中
正盃射擊錦標賽暨台灣省第二屆省長盃飛靶射擊排名賽承辦籌備
會會議紀錄」、「八十五年台灣區運台南市代表團體個人成績一
覽表」等證據調查之結果，認被告以台南市體育會射擊委員會總
幹事名義向台灣新竹地方法院檢察署領回之槍彈確實存放在台南
市體育會射擊委員會槍庫或辦公室、會議室內，領回之霰彈亦確
實於八十五年區運會前已經該會會員兼選手施仙助、羅慶隆向該
協會會計即證人吳碧雲領出來射擊完畢；另依證人即八十六年五
月起擔任台南市體育會射擊委員會主任委員之吳澤山於原審審理
時所證：「王則安領回槍支後，我確實有看過一次那些槍支、子
彈，那批槍彈確實有被人改造過，所有的槍彈都不能使用，至於
後來如何處理我也不知道。」、「剛領回來的時候我有看過（這
批槍彈），後來開始調查的時候我也有看過。」等語（見原審卷
第八二頁反面），可知被告領回本件槍彈後，確實有拿回台南市
體育會射擊委員會放置，雖其後續之管理、報繳之程序有疏失，
但無從認定被告有將該批槍彈侵占入己而無故持有之主觀犯意。
又被告領回之槍枝雖有空氣手槍二支及霰彈槍管一支下落不明，
但台南市射擊委員會槍彈之管理人非僅被告一人，證人劉治、吳
碧雲亦為管理人，更有工友二人可以進出槍庫，再者台南市體育
會射擊委員會之委員亦均可進出存放槍彈之槍庫、會議室，從而
僅從槍枝遺失之事實，並無從推論即為被告所侵占而無故持有，
況台南市體育會射擊委員會於八十六年十二月五日即開會討論本
件槍械之處理程序並作成決議，於翌日始遭法務部調查局台南市
調查站偵查，故上開會議內容顯非逃避刑責所作成之決議，自得
作為有利被告之依據。是被告前述辯解，尚非不可採。此外，並
無其他積極證據足資證明被告有公訴意旨所指之業務侵占及無故
持有槍彈之犯行，其犯罪即屬不能證明，因而撤銷第一審依想像
競合犯及修正前刑法牽連犯關係從一重論處被告未經許可持有獵
槍、空氣槍罪刑之判決，改判諭知被告無罪，經核於法並無違誤
。查原判決既已依卷證資料，詳敘其綜合證據調查之結果，仍無
從為被告有罪確信之心證理由，所為論斷復與經驗法則及論理法
則無違，自不能任意指為違法。檢察官就非法持有槍、彈部分之
上訴意旨，徒執己見，對於原審取捨證據之職權行使，任意爭執
，核與法律規定得為第三審上訴理由之違法情形，不相適合，其
該部分上訴違背法律上之程式，應予駁回。又被告被訴業務侵占
罪部分，核屬刑事訴訟法第三百七十六條第三款所列不得上訴於
第三審法院之案件，既經第二審判決，自不得上訴於第三審法院
，上訴人一併提起上訴，顯為法所不許，應併予駁回。
據上論結，應依刑事訴訟法第三百九十五條前段，判決如主文。
中    華    民    國  九十九  年   十二   月    二    日
                      最高法院刑事第十庭
                          審判長法官  石  木  欽  
                                法官  洪  佳  濱  
                                法官  韓  金  秀  
                                法官  段  景  榕  
                                法官  周  煙  平  
本件正本證明與原本無異
                                      書  記  官  
中    華    民    國  九十九  年   十二   月    六    日
                                                      Ｅ

司法院資訊處製作；財團法人民間司法改革基金會備份。
